台灣台中地方法院刑事裁定　　　　　　　　　　　　　九十一年度自字第七九號
　　自　訴　人　乙○○○
　　代　理　人　蔡庚辛
　　被　　　告　甲○○
右列被告因詐欺案件，經自訴人等提起自訴，本院裁定如左：
    主  文
自訴駁回。
    理  由
一、本件自訴意旨略以：被告甲○○明知無經濟能力支付貸款，竟意圖為自己不法所
    有，於民國（下同）九十年十二月初至自訴人所開設之聯美汽車行，虛意假藉自
    己有一台營業小客車車體，無法營業，要求靠行於自訴人車行營運，自訴人見其
    工作熱誠，乃同意被告靠行，被告因而取得自訴人之信任；嗣被告以其母生病急
    需開刀診治為由，央求以該營業小客車向銀行貸款，惟該營業車牌懸掛於車體，
    且該車車主登記為聯美汽車行，其貸款人需為自訴人所開設之聯美汽車行，自訴
    人原不願承擔風險，辜念被告係為其母治病，不疑有詐，乃答應被告要求，被告
    並當場簽發票面金額新台幣（下同）二十萬元之本票乙紙作為擔保，並稱願每月
    給付自訴人一萬一千元，為期二十個月，自訴人始於九十年十二月七日向銀行完
    完成貸款手續，並通知被告至車行簽立靠行契約書，詎被告竟以未帶印章為由，
    要求隔日再簽，並稱要至醫院探望母親，便將車牌號碼０二三－ＬＵ號營業小客
    車開走；被告於銀行撥款取得貸款金額二十萬元後，僅交付四萬二千元，即逃逸
    無蹤，經自訴人多次催討，惟被告均避不見面，經自訴人派人前往被告住處查訪
    ，仍無行蹤，至此自訴人始知受騙；因認被告甲○○涉犯刑法第三百三十九條第
    二項之詐欺得利罪嫌云云。
二、按法院或受命法官於自訴案件第一次審判期日前訊問及調查結果，如認為案件有
    刑事訴訟法第二百五十二條至第二百五十四條之情形者，得以裁定駁回其自訴，
    同法第三百二十六條第三項定有明文。次按刑法第三百三十九條第二項之詐欺得
    利罪，係以意圖自己或第三人不法所有，以詐術得財產上不法之利益或使第三人
    得之為要件，若行為人所用方法不能認為詐術，亦不致使人陷於錯誤，即不構成
    該罪。
三、訊據被告甲○○堅詞否認有何自訴人所指之詐欺犯行，辯稱：伊係因經濟困難，
    計程車生意不好，才未依約每月繳款，伊有和自訴人簽妥靠行契約，且自貸款之
    日起迄今均係靠行聯美汽車行，伊並無詐欺自訴人之意圖等語。經查：被告為擔
    保伊請求自訴人以伊營業小客車向銀行貸款二十萬元，確有簽立發票日期九十年
    十二月十四日、票面金額二十萬元之本票乙紙予自訴人，有自訴人提出之本票影
    本乙紙在卷足稽，另車牌號碼０二三－ＬＵ號營業小客車現登記之車主係自訴人
    所經營之聯美汽車行等情，亦有本院依職權調查之車號查詢汽車車籍乙紙附卷可
    考，雖自訴人認被告於貸款之時，以未帶印章為由，要求隔日再簽等情，恐涉有
    故意詐欺自訴人之嫌，然被告既於日後已依約定與自訴人簽訂靠行契約，實難憑
    被告未於貸款之日，立即簽妥靠行契約，即認被告自始即存有詐欺之意圖。再依
    自訴代理人蔡庚辛於本院九十一年十一月一日調查中陳述：「（問：為何認為被
    告有詐欺？）被告只付第一、二期貸款各一萬一千元，第四期付二萬元，總共四
    萬二千元，之後就都沒有繳，靠行費每個月一千五百元，被告預繳了半年，保證
    金一萬元也有繳，但是之後分期款、紅單罰款及稅金都沒有繳納。」等語以觀，
    被告於貸得款項之初，亦確有分期繳納其與自訴人相互約定之金額即每月一萬一
    千元予自訴人，雖自第五期起，被告未再依約分期繳款，致使自訴人先行繳付分
    期款予銀行，然尚難據此即謂被告於央求自訴人以聯美汽車行名義向銀行貸款二
    十萬元時，確有詐欺意圖存在。況被告央求自訴人代向銀行貸款時，自訴人亦曾
    要求被告簽立面額相同之本票乙紙以供擔保，嗣後並與被告簽妥靠行契約，足徵
    自訴人並非陷於錯誤而向銀行貸款，且被告亦非獲得財產上之不法利益。再被告
    既於本院調查中盡其所能先行給付四萬元予自訴人以清償部分款項，足徵其應無
    詐欺之犯意甚明。本件應屬民事債務不履行之問題，自訴人應循民事途逕解決，
    始為正道，其以被告未清償分期款、違規罰鍰及車籍稅金，認被告涉犯詐欺罪嫌
    ，顯屬率斷，又被告之行為既均與詐欺取財罪及詐欺得利罪之構成要件不合，即
    不能令負該罪責，被告犯罪嫌疑顯有不足，核有刑事訴訟法第二百五十二條第十
    款所規定之情形，參照前揭說明，爰以裁定駁回自訴人之自訴。
據上論斷，應依刑事訴訟法第三百二十六條第三項、第二百五十二條第十款，裁定如
主文。
中      華      民      國    九十一    年     十一     月      八      日
                                      台灣台中地方法院刑事第六庭
                                          法  官  許  月  馨
右正本證明與原本無異。
如不服本裁定，應於送達後五日內，向本院提出抗告狀。
                                          書記官
中      華      民      國    九十一    年     十一     月     十一     日
